臺灣彰化地方法院刑事判決　　　　　　　　　　　　九十三年度訴字第一七號
　　公　訴　人　臺灣彰化地方法院檢察署檢察官
　　被　　　告　甲○○
右列被告因廢棄物清理法案件，經檢察官提起公訴（九十三年度偵字第五０五八號）
，本院認有刑事訴訟法第二百七十三條之一第一項所定之情形，而改依簡式審判程序
判決如左：
    主  文
甲○○未依廢棄物清理法規定領有廢棄物清除許可文件，從事廢棄物清除，處有期徒
刑壹年參月。
    事  實
一、甲○○係職業大貨車司機，前於民國九十一年間，因違反廢棄物清理法案件，經
    台灣台中地方法院判處有期徒刑一年二月，緩刑三年確定，現仍在緩刑期間內。
    其明知依廢棄物清理法第四十一條規定，從事廢棄物清除、處理業務者，應向直
    轄市、縣（市）主管機關或中央主管機關委託之機關申請核發公民營廢棄物清除
    、處理機構許可文件後，始得受託清除、處理廢棄物業務，惟其未依前開規定領
    有廢棄物清除許可文件，竟於九十三年六月十七日十時許，以一車次新臺幣五千
    元之代價，駕駛車牌號碼ＩＹ－一六一號營業大貨車，自臺中市○○路某處營建
    工地，載運廢棄石棉瓦片之營建事業廢棄物，而從事廢棄物之清除，並於同日下
    午，載至彰化縣和美鎮大肚溪旁（國道三號橋墩二Ｐ四二－四三北側）空地傾倒
    。嗣於同日十九時許，當甲○○於傾倒廢棄物後，為員警當場查獲。
二、案經彰化縣警察局和美分局報告臺灣彰化地方法院檢察署檢察官偵查起訴；本院
    認有刑事訴訟法第二百七十三條之一第一項所定之情形，而改依簡式審判程序審
    理。
    理  由
一、按除被告所犯為死刑、無期徒刑、最輕本刑為三年以上有期徒刑之罪或高等法院
    管轄第一審案件者外，於前條第一項程序進行中，被告先就被訴事實為有罪之陳
    述時，審判長得告知被告簡式審判程序之旨，並聽取當事人、代理人、辯護人及
    輔佐人之意見後，裁定進行簡式審判程序；除簡式審判程序及簡易程序案件外，
    第一審應行合議審判，刑事訴訟法第二百七十三條之一第一項、第二百八十四條
    之一分別定有明文。本件被告所涉係死刑、無期徒刑、最輕本刑為三年以上有期
    徒刑之罪或高等法院管轄第一審案件以外之罪，並於本院行準備程序時就被訴事
    實為有罪之陳述，本院合議庭依前揭規定，經評議結果，裁定改由一名法官獨任
    行簡式審判程序，先予敘明。
二、右揭事實，業據被告甲○○於警訊、偵查及本院審理中坦承不諱，核與證人即查
    獲本件之員警林政宏於偵查中證述之情節相符，並有彰化縣環境保護局稽查隊環
    境稽查工作紀錄一紙、現場照片二十九張、現場相關位置圖一張，及行政院環境
    保護署九十三年七月二十八日環署廢字第０九三００五二六六三號函等附卷可憑
    ，被告之自白與事實相符，其犯行應堪認定。
三、按內政部營建署依廢棄物清理法第三十九條第二項之立法授權，於九十一年七月
    十九日發布「營建事業廢棄物再利用管理辦法」，並依該辦法第二條第三款之規
    定，公告「營建事業廢棄物再利用種類及管理方式」（內政部九十一年九月十七
    日台內營字第０九一００八六００六號令公布，九十二年七月四日台內營字第０
    九二００八七五九三號令修正），公告中再利用種類編號八「營建混合物」，其
    來源為：「工程施工建造、建築拆除、裝修工程及整地刨除所產生之事業廢棄物
    」，再利用用途為：「營建工程材料、工程填地及道路工程級配料、工程填地材
    料、骨材及建材原料、混凝土添加材料、磚瓦原料等，以及因分類作業所附帶產
    生之金屬屑、玻璃碎片、塑膠類、木屑等，依本公告之管理方式辦理」，並規定
    ：「再利用機構應具廢棄物分類設備或能力，可將土石方、磚、瓦、混凝土塊、
    廢金屬、廢玻璃、廢塑膠類、廢木材、竹片、廢紙屑、廢瀝青等加以分類」，故
    依上開內政部營建署公告之內容，本件石棉瓦之營建事業廢棄物，固已公告成為
    可回收資源；雖再營建事業廢棄物，固可再利用，惟性質上仍不失為事業廢棄物
    ，若依「再利用」之方式再利用廢棄物時，縱有違反主管機關公告之管理方式或
    許可文件內容之情事，即非屬違法「清除」營建事業廢棄物，僅應科以行政罰。
    然若行為人根本非「再利用」營建事業廢棄物，而係以擅自載運、任意棄置之方
    式違法「清除」營建事業廢棄物，應無所謂「再利用」可言。換言之，廢棄物清
    理法第三十九條所定：「事業廢棄物之再利用，應依中央目的事業主管機關規定
    辦理，不受第二十八條、第四十六條之限制。」係以「再利用」為前提，若非「
    再利用」而係「載運、傾倒」事業廢棄物，即仍有同法第四十六條第一項第四款
    之未領有廢棄物處理許可文件，從事廢棄物清除罪之適用，此觀行政院環境保護
    署訂定之「從事事業廢棄物再利用涉及違法清除處理及再利用認定原則」內容，
    亦係就「再利用」可再利用廢棄物之公告管理方式及許可文件內容為規範即明。
    故行為人究係違法「清除」廢棄物或僅係「再利用」可再利用廢棄物，應依事實
    認定之，非概可免罰。
三、本案被告並非「再利用」石棉瓦，而係擅自載運、任意傾倒棄置石棉瓦，而從事
    事業廢棄物之「清除」，核被告所為，係違反廢棄物清理法第四十六條第一項第
    四款未領有廢棄物處清除可文件，從事廢棄物清除罪。爰審酌被告前已有違反廢
    棄物清理法前科、犯罪之動機、目的、手段、所生之危害程度，及犯罪後坦承犯
    行之態度等一切情狀，量處如主文所示之刑。至被告本件載運石棉瓦使用之營業
    大貨車，因非專供犯罪所用之物，更非屬違禁物，本院不宣告沒收，併予敘明。
據上論斷，應依刑事訴訟法第二百七十三條之一第一項、第二百九十九條第一項前段
，廢棄物清理法第四十六條第一項第四款，判決如主文。
本案經檢察官田德煙到庭執行職務。
中　　華　　民　　國　　九十三　　年　　十二　　　月　　  　九　　　　日
                                臺灣彰化地方法院刑事第一庭
                              法　　　官  吳俊螢
右正本證明與原本無異。
如不服本判決，應於送達後十日內向本院提出上訴狀(須附繕本)。
告訴人或被害人對於判決如有不服具備理由請求檢察官上訴者，其上訴期間之計算係
以檢察官收受判決正本之日期為準。
                                    法院書記官
中　　華　　民　　國　　八十一　　年　　　　　　　月　　　　　　　　　日
